臺灣高雄地方法院刑事裁定　　　　　　96年度交聲字第1127號
原處分機關　交通部公路總局高雄區監理所
異　議　人　甲○○
上列異議人即受處分人因違反道路交通管理處罰條例案件，對於
交通部公路總局高雄區監理所於民國96年10月19日所為之處分（
原處分：高監營裁字第裁80-M00000000號），聲明異議，本院裁
定如下：
    主  文
異議駁回。
    理  由
一、本件異議意旨略以：異議人即受處分人於民國96年8 月29日
    7 時18分，駕駛233-JF、子車06-LU 號之曳引車，行經臺南
    縣新營市○○路與復興路口時因闖紅燈被警查獲，致遭裁處
    新臺幣3,600 元罰鍰，惟異議人因原行駛於復興路西往東方
    向，為了轉往復興路東往西方向而需暫停於路口和欣車站空
    地待轉，車頭通過路口時號誌為綠燈，當等待當等待右側路
    旁機車機車通過再移往空地時，此時號誌變換已為紅燈，並
    非如舉發單所述之闖紅燈之行為，請求將前開裁定撤銷，爰
    依法聲明異議等語。
二、按汽車駕駛人，行經有燈光號誌管制之交岔路口闖紅燈者，
    處1,800 元以上5,400 元以下罰鍰。道路交通管理處罰條例
    第55條第2 款、第53條第1 項分別定有明文。又汽車駕駛人
    有違反該條例第53條情形者，除依原條款處罰鍰外，並記違
    規點數3 點，同條例第63條第1 項第3 款亦有明定。
三、查本件異議人於上揭時、地駕駛233-JF、子車06-LU 號之曳
    引車，行經臺南縣新營市○○路與復興路口，有燈光號誌管
    制之交岔路口，闖越紅燈違規，經警當場舉發，並經原處分
    機關即交通部公路總局高雄區監理所於96年10月19日依據道
    路交通管理處罰條例第53條第1 項規定，裁處異議人罰鍰
    3,600 元，並依同條例第63條規定，記違規點數3 點之事實
    ，有上開裁決書、臺南縣警察局南縣警交字第M00000000 號
    舉發違反道路交通管理事件通知單各1 紙在卷可憑。是異議
    人前開違規事實已臻明確，堪以認定。
四、異議人雖辯稱：車頭通過路口時號誌為綠燈，係因等待右側
    路旁機車機車通過再移往空地時，此時號誌才變換為紅燈云
    云。惟查：
  (一)依據異議人於96年9 月12日向原處分機關交通部公路總局高
    雄區監理所提出之違反道路交通管理事件陳述單之陳述理由
    載明：「本車原為復興路西往東（此時復興路口確實是紅燈
    ）而我駕駛的車是曳引車。此時我將車右轉移往復興路口和
    欣車站前（因為我知道此路口不能迴轉，所以將車移往和欣
    車站前待轉），等待長榮路綠燈時再左轉至復興路口」等語
    （見本院卷第13頁）；復於96年10月13日向原處分機關再度
    提出違反道路交通管理事件陳述單，陳述理由亦載明：「本
    曳引車原行駛於復興路西往東方向、於復興路口為禮讓右側
    路旁機車通過後，右轉移往和欣車站空地再行左轉至復興路
    上東往西方向（因本路口不得也無法迴轉），未料因疏於注
    意號誌變換，不慎於紅燈時超越停止線，將車右移至該空地
    待轉，自知以違規事實，然罰則應為紅燈右轉，而非如舉發
    機關所述穿越路口之闖紅燈行為」等語（見本院卷第15頁）
    ，其先後二次之陳述理由均承認有紅燈時通過停止線之行為
    ，僅以疏於注意號誌變換或為紅燈右轉置辯，已足堪認定異
    議人於紅燈啟亮後才穿越路口，是異議人於聲明異議理由辯
    稱：車頭通過路口時號誌為綠燈，係因等待右側路旁機車機
    車通過再移往空地時，此時號誌才變換為紅燈云云，與前述
    其先後二次之陳述理由明顯不符，不足採信，亦難認異議人
    於上揭時、地闖越紅燈有何不可歸責之情事，又異議人以等
    待右側路旁機車停過作為闖紅燈之卸責理由，不僅未提出相
    關事證供本院審酌，所辯亦顯與事理不符，自難資為對異議
    人有利之認定。
  (二)按車輛面對圓形紅燈表示禁止通行，不得「超越停止線」或
    「進入路口」，道路交通標誌標線號誌設置規則第206 條定
    有明文。是闖紅燈之定義，雖法無明文，惟參酌上開圓形紅
    燈之意義，闖紅燈應係指車輛於行車管制號誌顯示為圓形紅
    燈時，猶超越停止線或進入路口者而言，且其中有一，應即
    成立。查異議人行經有燈光號誌管制之臺南縣新營市○○路
    與復興路口，面對復興路方向號誌為圓形紅燈，竟逕行超越
    停止線並進入路口，依上開說明，其所為業已符合上開闖紅
    燈之定義自明。
  (三)又汽車駕駛人，行經有燈光號誌管制之交岔路口闖紅燈者，
    處新臺幣1,800 元以上5,400 元以下罰鍰。前項紅燈右轉行
    為者，處新臺幣600 元以上1,800 元以下罰鍰，道路交通管
    理處罰條例第53條定有明文。該條文第2 項因汽車紅燈右轉
    之違規行為，其嚴重性未若闖紅燈直行、左轉彎或迴轉者，
    爰將紅燈右轉之行為另規定於該條第2 項，並另為罰則之規
    定（立法理由參照）。然異議人行經有燈光號誌管制之臺南
    縣新營市○○路與復興路口，面對圓形紅燈逕行超越停止線
    並進入長榮路口，此據陳述人於前述違反道路交通管理事件
    陳述單之陳述理由記載甚明，縱認其目的在於等待迴轉，其
    違規行為之嚴重性及危險性與紅燈直行相同，更何況該路口
    為高速高路下交流道閘道出口，交通繁忙，原即禁止迴轉，
    異議人駕駛曳引車，車身甚長，仍試圖達成迴轉之目的，佔
    用車道，造成之危險更甚。且據異議人所提出之圖示（見本
    院第8 頁），該路口為T 型路口，並無右轉通路，而和欣客
    運空地係作為該客運公司之車輛及乘客進出之用，並非用於
    提供他人車輛待轉，故異議人之違規行為，自與紅燈右轉有
    別，自應依道路交通管理處罰條例第53條第1 項規定加以裁
    處。則其違規行為業已明確，與立法意旨就紅燈右轉之情形
    另為罰則之規定無涉，併予敘明。
五、綜上所述，本件異議人駕車確有如上闖越紅燈之交通違規行
    為，至為明確。原處分機關依道路交通管理處罰條例第53條
    第1 項規定裁處異議人罰鍰3,600 元，並依同條例第63條第
    1 項第3 款規定併予記違規點數3 點，於法即無不當，應予
    維持。異議人徒以前揭情詞置辯，尚無足採。本件異議為無
    理由，應予駁回。
據上論斷，應依道路交通案件處理辦法第19條，裁定如主文。
中　　華　　民　　國　　96　　年　　11　　月　　29　　日
                  交通法庭    法　官  曾子珍
以上正本證明與原本無異。
如不服本裁定，應於收受送達後5 日內向本院提出抗告狀。
中　　華　　民　　國　　96　　年　　12　　月　　3 　　日
　　　　　　　　　　　　　　　書記官  王翌翔
